【裁判字號】    97,台抗,128
【裁判日期】    970313
【裁判案由】    所有權移轉登記等
【裁判全文】
最高法院民事裁定              九十七年度台抗字第一二八號
再 抗告 人  甲○○
            乙○○
共      同
訴訟代理人  陳貴德律師
            歐德芳律師
上列再抗告人因與相對人丙○○間請求所有權移轉登記等事件，
對於中華民國九十六年十二月六日台灣高等法院裁定（九十六年
度抗字第一九八九號），提起再抗告，本院裁定如下：
    主  文
原裁定關於駁回再抗告人乙○○之抗告暨該訴訟費用部分廢棄，
應由台灣高等法院更為裁定。
再抗告人甲○○之再抗告駁回。
再抗告訴訟費用關於駁回再抗告人甲○○之再抗告部分，由再抗
告人甲○○負擔。
    理  由
按當事人經指定送達代收人，向受訴法院陳明者，依民事訴訟法
第一百三十三條第一項規定，固應向該代收人為送達，但向該當
事人為送達既於該當事人並無不利，即非法所不許（本院二十六
年渝抗字第五○二號判例意旨參照）。又送達於住居所、事務所
或營業所不獲會晤應受送達人者，得將文書付與有辨別事理能力
之同居人或受僱人，為同法第一百三十七條第一項所明定。準此
，當事人經向受訴法院陳明指定送達代收人者，法院未向代收人
為送達，而逕向當事人為送達，仍屬合法。倘送達於當事人住居
所、事務所或營業所，不獲會晤應受送達之當事人，經他人代收
，而該代收人如具有辨別事理能力且為「受送達人」之同居人或
受僱人，即為合法送達；否則，應以代收人實際轉交文書予受送
達人時始生送達之效力。查本件再抗告人二人不服台灣士林地方
法院（下稱士林地院）九十六年度重訴字第九七號判決，對之提
起上訴，均未繳納裁判費，經士林地院裁定命其應分別於裁定送
達五日內繳納（下稱補費裁定），嗣該補費裁定雖未向再抗告人
指定之送達代收人陳貴德律師為送達，而係依再抗告人陳報之住
所（台北市○○路八五號）對再抗告人本人為送達，均由第三人
即再抗告人甲○○之同居人（媳）江文娜於民國九十六年十月十
九日代收。然依前開說明，其中對甲○○一人仍生合法送達之效
力。原法院因認士林地院於同年十一月八日以甲○○逾期迄未繳
納上訴第二審之裁判費用，其上訴為不合法為由，駁回其上訴之
裁定，於法並無不合，乃裁定駁回甲○○之抗告，自無違誤可言
。甲○○再抗告意旨，指摘原裁定就其部分為不當，求予廢棄，
非有理由。至江文娜同時為再抗告人乙○○代收補費裁定部分，
固於送達證書上簽註為同居人（媳），惟乙○○主張江文娜非其
同居人（媳），補費裁定未經合法送達等語，已提出戶籍謄本為
據，似屬非虛。則江文娜如確非與乙○○居住一處共同生活者，
乙○○究於何時實際受其轉交該補費裁定？乙○○是否已逾補繳
裁判費期間仍未繳納？士林地院裁定駁回其上訴是否允當？均待
究明。原法院未遑詳查，遽認江文娜為乙○○之同居人（媳），
補費裁定已於九十六年十月十九日合法送達予乙○○，逕予維持
士林地院所為駁回乙○○上訴之裁定，裁定駁回其抗告，即有可
議。乙○○指摘原裁定就駁回其抗告部分為不當，聲明廢棄，非
無理由。
據上論結，本件乙○○之再抗告為有理由，甲○○之再抗告為無
理由。依民事訴訟法第四百九十五條之一第二項、第四百七十七
條第一項、第四百七十八條第二項、第四百八十一條、第四百四
十九條第一項、第九十五條、第七十八條，裁定如主文。
中    華    民    國  九十七  年    三    月   十三   日
                      最高法院民事第三庭
                          審判長法官  蘇  茂  秋
                                法官  陳  碧  玉
                                法官  劉  靜  嫻
                                法官  張  宗  權
                                法官  許  正  順
      本件正本證明與原本無異
                                      書  記  官
中    華    民    國  九十七  年    三    月  二十五  日
                                                      V


司法院資訊處製作；財團法人民間司法改革基金會備份。
